【裁判字號】    97,上訴,3163
【裁判日期】    971119
【裁判案由】    毒品危害防制條例
【裁判全文】
臺灣高等法院刑事判決                97年度上訴字第3163號
上  訴  人
即  被  告  甲○○
上  訴  人
即  被  告  丁○○
上列二人共同選任辯護人  吳西源  律師
上列上訴人因毒品危害防制條例案件，不服臺灣桃園地方法院96
年度訴字第1451號，中華民國97年4月15日第一審判決（起訴案
號：臺灣桃園地方法院檢察署96年度偵字第9765號），提起上訴
，本院判決如下：
    主  文
原判決關於販賣第四級毒品暨定執行刑部分撤銷。
甲○○共同販賣第四級毒品，處有期徒刑年貳月，扣案如附表
一編號一所示驗餘之第四級毒品硝西泮，沒收，未扣案之販賣毒
品所得如附表二編號一所示之財物，應與丁○○連帶沒收之，如
全部或一部不能沒收時，以其財產抵償之。又共同販賣第四級毒
品，處有期徒刑年貳月，扣案如附表一編號一所示驗餘之第四
級毒品硝西泮，沒收，未扣案之販賣毒品所得如附表二編號二所
示之財物，應與丁○○連帶沒收之，如全部或一部不能沒收時，
以其財產抵償之。又販賣第四級毒品，處有期徒刑年捌月，扣
案如附表一編號二所示驗餘之第四級毒品硝西泮，沒收。應執行
有期徒刑捌年，扣案如附表一編號一、二所示驗餘之第四級毒品
硝西泮，沒收，未扣案之販賣毒品所得如附表二編號一、二所示
之財物，應與丁○○連帶沒收之，如全部或一部不能沒收時，以
其財產抵償之。
丁○○共同販賣第四級毒品，處有期徒刑壹年捌月，扣案如附表
一編號一所示驗餘之第四級毒品硝西泮，沒收，未扣案之販賣毒
品所得如附表二編號一所示之財物，應與甲○○連帶沒收之，如
全部或一部不能沒收時，以其財產抵償之。又共同販賣第四級毒
品，處有期徒刑壹年捌月，扣案如附表一編號一所示驗餘之第四
級毒品硝西泮，沒收，未扣案之販賣毒品所得如附表二編號二所
示之財物，應與甲○○連帶沒收之，如全部或一部不能沒收時，
以其財產抵償之。應執行有期徒刑年貳月，扣案如附表一編號
一所示驗餘之第四級毒品硝西泮，沒收，未扣案之販賣毒品所得
如附表二編號一、二所示之財物，應與甲○○連帶沒收之，如全
部或一部不能沒收時，以其財產抵償之。
    事  實
一、甲○○係位於桃園縣中壢市○○○路27號「中央大藥師藥局
    」之負責人，明知硝西泮（Nitrazepam，俗稱一粒眠）係業
    經公告列為毒品危害防制條例第2條第2項第4款之第4級毒品
    ，未經許可不得販賣，甲○○仍向不詳姓名之人販入數量不
    詳之一粒眠，於民國95年3月間僱佣丁○○後，二人即共同
    基於營利意圖，由丁○○出面，分別於96年2月間某日，以
    新臺幣（下同）4百元之價格，在中央大藥師藥局內販賣代
    號「紅包」之一粒眠1排（共10顆）予乙○○、徐曜罄1 次
    ；再於96年3月間某日，以1千元之價格，在中央大藥師藥局
    內販賣代號「紅包」之一粒眠3排（共30顆）予乙○○、徐
    曜罄1次。
二、甲○○於96年3月初某日，經乙○○、徐曜罄表示欲購買2千
    顆至5千顆之大量一粒眠後，獨自基於販賣第4級毒品硝西泮
    之犯意，於96年3月6日前某日，向不詳姓名之人以1顆7元之
    代價，販入一粒眠共3千2百顆，擬將之以1顆19元之代價轉
    售與乙○○、徐曜罄牟利。嗣因乙○○涉嫌施用毒品為警查
    獲，經乙○○供稱所持有之一粒眠係在中央大藥師藥局所購
    買，並經警扣得徐曜罄所拍攝之乙○○、徐曜罄一粒眠過程
    之光碟1份及存有前開買賣過程錄影檔案之電腦主機1臺後，
    為警循線於96年4月29日下午1時50分許，持臺灣桃園地方法
    院搜索票在中央大藥師藥局內查獲，並在中央大藥師藥局藥
    局內扣得如附表一編號一所示第4級毒品硝西泮106顆，及與
    本案無關之電子磅秤1個、甲基安非他命2包（分別淨重
    0.3348 公克、0.1977公克。甲○○所犯持有第2級毒品部分
    經原審判決有罪後，未上訴而確定），另在甲○○所有之車
    牌號碼2732─RU號自用小客車內，扣得如附表一編號二所示
    第4級毒品硝西泮3千2百顆。
三、案經桃園縣政府警察局龜山分局報告臺灣桃園地方法院檢察
    署檢察官偵查起訴。
    理  由
甲、證據能力部分
一、證人乙○○於96年2月及3月間，在被告甲○○所經營之中央
    大藥師藥局以手機錄下被告販賣一粒眠之過程，辯護人固否
    認該錄影紀錄之證據能力，然因下列理由，認該錄影內容，
    有證據能力並得成為本件證據。
  (一)、本件錄影之內容，經原審於97年2月15日勘驗並製作勘驗
      筆錄後 (見原審卷第184頁至第204頁)，被告甲○○、丁○○均不否認該內容之真正。職此足證乙○○、徐曜罄確
      曾於96年2月及3月間，在中央大藥師藥局確曾向被告丁○○購買一粒眠。而被告與乙○○、徐曜罄確曾有過對談，
      則有關其等之對談內容，對交談之對象均無所謂秘密可言
      ，換言之，交談之任何一方儘管未經他方之同意，而私自
      錄下談話影像，仍不能成立刑法第315條之1第2款之無故
      錄影妨害秘密罪，蓋如前述其等二人之談話內容對其二人
      而言非秘密，且該罪之構成要件為「無故以.. 錄影.. 竊
      錄『他人』非公開... 談話」，從條文上使用「他人」之
      字眼可知，該罪之行為人必為談話者以外之人，則本件證
      人乙○○、徐曜罄私自錄下其與被告之影像，自不屬竊錄
      「他人」之非公開談話，因此乙○○、徐曜罄之錄影行為
      ，尚不觸犯刑法妨害秘密罪，又既然乙○○、徐曜罄與被
      告之談話，對渠等而言非屬秘密，亦當然無觸犯通訊保障
      及監察法相關規定之疑。故證人乙○○、徐曜罄私下錄取
      其與被告談話之行為，因其行為未具強暴或脅迫等不合理
      之手段，且其結果亦未貶低被告之人格，因此不能認有害
      被告之隱私權，亦不侵害被告之人性尊嚴。
  (二)、如前述乙○○、徐曜罄私自錄取其與被告之談話影像並不
      觸法，亦不侵害被告隱私權及人性尊嚴，因此乙○○、徐
      曜罄以機器錄下其與被告之交易之過程後，又以機器製成
      之影音光碟，因屬現場錄影，法律評價上應屬非供述證據
      （即非屬人的經驗或知識之報告），此該錄影內容，祇要
      經調查之程序，自有證據能力。
  (三)、前開錄影內容，曾經於原審審理時時公開播放過，既已依
      法進行調查，則法院勘驗錄影紀錄所製作之勘驗筆錄自有
      證據能力而得作為本件之證據。
二、除前所述部分外，本件認定事實所引用卷證之所有證據（文
    書證據、物證等證據）等證據，檢察官、被告及其選任辯護
    人於本院言詞辯論時均表示同意作為證據，本院審酌前開書
    證、物證並無證據證明係公務員違背法定程序所取得，亦無
    刑事訴訟法第159條之4之顯有不可信之情況與不得作為證據
    之情形，本件認定事實所引用之本件卷證所有證據（文書證
    據、物證等證據），亦均認為有證據能力。
乙、認定犯罪事實之依據及理由
一、訊據上訴人即被告甲○○、丁○○矢口否認有前揭犯行，甲○○辯稱：丁○○販賣2次之事，伊並不知情。3千2百顆硝
    西泮是跟丙○○購買，我問他價格，他比7，然後問他1 顆
    賣多少，他比19，我才認為是19元。後來乙○○並沒有來拿
    ，伊也未與乙○○聯絡云云。被告丁○○辯稱：伊並不知道
    賣的是毒品，只知道是管制藥品云云。辯護人亦為被告辯稱
    ：丁○○係經乙○○等人極力要求下，才賣一粒眠2次，且
    經渠等其他藥局以每顆30元、40元、50元出售，丁○○方以
    每顆40元出售，所賣數量甚微。且販賣第4級毒品刑度為3年
    以上10年以下，其法定刑已甚重，原審未斟酌刑法第57條、
    第59條之規定，量刑顯然過重。又丁○○販賣一粒眠之事，
    甲○○事先並不知情，其係於乙○○等人要求販賣大量一粒
    眠時，方知道丁○○曾販賣過。又甲○○應乙○○之要求欲
    販賣大量一粒眠時，始向丙○○進貨3千2百顆，待乙○○未
    向甲○○取貨時，甲○○即向丙○○欲退回3千2百顆一粒眠
    ，惟丙○○表示將該3千2百顆一粒眠暫時寄放，始遭查獲該
    批一粒眠。再查，依最高法院52年度第4次刑庭庭推總會決
    議，意圖販賣圖利購得毒品屬「意圖販賣而持有毒品罪」，
    並非觸犯販賣毒品既遂罪，則甲○○買入毒品後未賣出前，
    認知上不會認為已構成販賣毒品既遂，為保護社會而言，不
    宜擴大解釋。甲○○之販賣行為既屬未遂，且係因乙○○等
    人為恐嚇取財始向甲○○表示欲購買一粒眠，甲○○實際上
    亦係受害者，請審酌刑法第57條、第59條減輕甲○○之刑責
    等語。
二、前揭事實欄一所示犯罪事實，業據被告甲○○於原審審理中
    供稱：我是中央大藥師藥局負責人，丁○○受雇於我在中央
    大藥師藥局工作。丁○○販賣一粒眠是我所授意，我承認我
    與丁○○共同販賣一粒眠。」 (見原審卷第229頁)、被告丁○○於原審審理中供稱：我承認販賣2次 (見原審卷第228頁
    )，1次是賣3排1千元，1次賣1排4百元等語 (見原審卷第223
    頁)，核與證人乙○○所證：「96年1、2月間，我陪徐曜罄
    到桃園市的奪標KTV找朋友，聽奪標KTV的服務生說中央大藥
    師藥局有在賣一粒眠...，約隔半個月的某一天晚上，我與
    徐曜罄去這家中央大藥師藥局，徐曜罄叫我陪他去藥局買『
    紅包』 (指一粒眠)，我們2個人都有進去，這是我第一次去
    那家藥局，買完之後，東西就交到徐曜罄手上。我第一次去
    藥局時，只有一個女生，就是被告丁○○。我們第一次就直
    接去櫃台，跟丁○○說我們要買『紅包』，丁○○就跟我們
    講價錢。丁○○把東西給我們，我們給丁○○錢... 第二次
    應該也是跟丁○○女生買。我們去中央大藥師藥局買『紅包
    』時，店家是把藥交給我。我這麼多次進到店家買『紅包』
    ，店家拿出來的『紅包』的藥品包裝都一樣。」等語 (見原
    審卷第119頁至第132頁)，互核相符。此外復有徐曜罄所拍
    攝被告丁○○與乙○○買賣一粒眠過程之錄影光碟1份及翻
    拍照片3張等件在卷可稽。另經原審勘驗上開之交易過程錄
    影光碟內容，結果顯示乙○○確曾在中央大藥師藥局，向丁○○表明欲購買「紅包」，丁○○並向乙○○表明售價為3
    排1千元，嗣丁○○收受1千元價金後，將3排「紅包」交付
    乙○○、徐曜罄，乙○○、徐曜罄並將藥品出示於攝影鏡頭
    前拍攝，此有原審97年2月15日審判筆錄附卷可稽（見原審
    卷第184頁至第186頁）。又本件被告甲○○為警查獲時，於
    中央大藥師藥局內被扣得之藥丸106顆（毛重27.99公克，取
    樣0.73公克鑑析用罄，驗餘毛重27.26公克），經送憲兵司
    令部刑事鑑識中心鑑驗結果，確均含第4級毒品硝西泮（Nit
    razepam）成分，此有憲兵司令部刑事鑑識中心96年6月11日
    安鑑字第0960000 891號鑑定書1紙附卷可稽（見偵卷第106
    頁）。上開扣案一粒眠之包裝方式係1排10顆紅色包裝，與
    交易過程光碟中證人乙○○、徐曜罄所購得之「紅包」之包
    裝方式、顏色及數量均完全相同，此有前開光碟翻拍照片1
    張、扣案一粒眠及其照片2張在卷可稽，堪認證人乙○○、
    徐曜罄所購得之「紅包」，即係第4級毒品硝西泮無誤。雖
    甲○○於本院辯稱：伊所指授意是指要有處方箋始可販賣云
    云，惟被告甲○○於原審自白之過程，乃係審理程序中，審
    判長詢問被告甲○○「你自己跟他說，沒有處方箋看情形決
    定要不要賣，藥局也是你開的，營業所得也是歸你，這樣不
    是你授意她賣得，難道是丁○○自己要賣，把款項侵占、獨
    吞？」，被告甲○○回答「審判長講的沒錯。」再於審判長
    訊問「你說沒有錯是指侵占沒有錯，還是你授意沒有錯？」
    ，被告甲○○回答「丁○○沒有侵占。」審判長再問「那就
    是你授意？」，被告甲○○回答「是的。」，審判長又問「
    這樣在法律上是構成你與丁○○共同販賣一粒眠，這樣對於
    販賣一粒眠部分是否承認？」，被告甲○○即回答「我承認
    」，則被告甲○○就陳述有授意之部分，已係就調查共犯之
    情節予於自白。是被告甲○○翻異前供所為抗辯無非卸責之
    詞，即非可採。至於辯護人為被告辯稱徐曜罄所拍攝之光碟
    係為向被告甲○○恐嚇取財之用，不得做為證明被告有販賣
    一粒眠云云。經查，本件徐曜罄拍攝被告甲○○、丁○○販
    賣一粒眠之錄影光碟，係經警於96年3月7日下午2時許，在
    桃園縣中壢市○○街255號4樓，查獲乙○○等人持有槍械、
    毒品案時始查獲本件被告二人販賣一粒眠之錄影光碟，此業
    經本院調閱臺灣桃園地方法院檢察署96年毒偵字第1630號卷
    查明在案，亦即，錄影光碟並非徐曜罄、乙○○等人向警察
    檢舉所交付。且被告二人陳述徐曜罄、乙○○以電話恐嚇取
    財之事，業經證人乙○○於原審證述並不清楚徐曜罄拍攝光
    碟之目的及他有無恐嚇等語 (見原審卷第128頁、第129頁)
    ，至證人徐曜罄於原審傳訊未到並拘提無著 (見原審卷第14
    0頁)，被告復於本院審理時撤回對證人徐曜罄之訊問 (見本
    院卷第104頁)，此亦無法證明被告等所陳屬實。又被告等販
    賣予徐曜罄、乙○○之一粒眠2次共40顆，而乙○○於前揭
    時地經警查獲時，扣得一粒眠之數量為30顆，復有桃園縣政
    府龜山分局扣押物品目錄表可憑 (見臺灣桃園地方法院檢察
    署96年度少連偵字第24號卷第35頁)，則證人乙○○及徐曜
    罄向被告等購買一粒眠後至經警查獲時，既短少部分數量，
    可推知徐曜罄應非專為陷害被告等而索購。況本件亦未見被
    告報警處理或提出其他證據證明，是被告等空言徐曜罄、乙○○持錄光碟恐嚇取財云云尚屬無據，自非可採。從而，前
    開錄影光碟自得採為證明被告二人販賣一粒眠之證據，附此
    敘明。
三、次查，被告丁○○固附和被告甲○○所辯不知其販賣一粒眠
    予乙○○等人，證稱：是在3月10日左右接到恐嚇電話，他
    們說要找老闆，並說兄弟要跑路，才告訴甲○○有賣硝西泮
    等語 (見本院97年11月5日審判筆錄第11頁)。惟被告甲○○
    為中央大藥師藥局之負責人，店內藥品及銷售所得均歸甲○○所有。被告丁○○僅係受雇於被告甲○○，並負責中央大
    藥師藥局內商品之銷售。為控管店內藥品之銷售狀況、計算
    盈虧並避免雇員違法販售藥品招致法律責任，被告甲○○核
    無放任受雇人丁○○任意販賣藥局內第4級毒品硝西泮之理
    。況丁○○僅係受雇人，倘非雇用人甲○○確曾授意，丁○○豈有竟擅自恣意販賣店內一粒眠，以致帳目不清之可能。
    況被告丁○○對於中央大藥師藥局內有一粒眠之情事，已供
    承「我去年3月到該店內，在盤點時已有一粒眠，... 當時
    有問甲○○那是什麼東西，他說是一粒眠，是助眠的，他叫
    我不用輸入電腦」、「平常盤點都要輸入電腦，但不知道品
    名就不用輸入... 」等語 (見偵字卷第71頁)，又被告甲○○於亦坦承其係「醫藥化學系」畢業 (見原審卷第76頁)，
    並且對被告丁○○表示如果客人很有需要沒有處方箋，而客
    人一直吵的話，就自己看情形 (見原審卷第15頁)，則被告
    甲○○既有藥學之專業知識，復告知被告丁○○無庸將該毒
    品輸入電腦清單，再將之放置在藥局後方之房間 (見偵字卷
    第7頁)以歸避查緝，足見被告甲○○對於俗稱一粒眠之硝西
    泮屬第4級毒品應有認識。且被告丁○○於「進文」男子詢
    問購買多一點之一粒眠可否算便宜一些，被告甲○○亦表示
    不可以，此復據被告丁○○供述在卷 (見偵字第9765號卷第
    73頁)，則被告丁○○既得以販賣一粒眠之數量以價格高低
    與被告甲○○商議，此益徵被告甲○○有授權被告丁○○販
    賣一粒眠，是被告甲○○所抗辯未授意被告丁○○販賣自非
    可採。綜上可知，被告甲○○、丁○○前揭任意性自白核與
    事實相符，堪以採信。又被告甲○○既自承其所有之一粒眠
    進價為1顆7元，而被告甲○○、丁○○竟以1排一粒眠共10
    顆400元及3排一粒眠共30顆1,000元之價格販售與乙○○、
    徐曜罄，每顆差價高達33元或26元（小數點以下四捨五入）
    ，堪認被告甲○○、丁○○販賣第4級毒品硝西泮與乙○○
    、徐曜罄，確具營利之意圖。
四、被告丁○○雖一度供稱其第一次販售一粒眠與徐曜罄之時間
    係於96年1月間云云 (見偵字第9765號卷第73頁、原審卷第
    223頁)。惟查，被告丁○○於警詢、偵查及原審歷次審理中
    ，均證稱其販賣一粒眠之時間分別為96年2月間及3月間某日
    ，佐以證人乙○○於96年3月7日為警查獲後之翌日警詢時，
    亦證稱第一次購買之時間係「約1個月前」等語 (見偵字第
    9765號卷第37頁)，與被告丁○○供承前次販賣係96年2月間
    之情相符 (見本院97年11月5日審判筆錄第10頁)，是被告丁○○前開所供其第1次販賣第4級毒品硝西泮之時間為96年1
    月間一節，應係誤記。又被告丁○○以1千元之價格販賣3排
    （共30顆）一粒眠與證人乙○○、徐曜罄之時間為96年3月
    間，已據被告丁○○供承在卷，自堪信為真實。至本件徐曜
    罄所拍攝被告丁○○與乙○○買賣硝西泮過程之錄影光碟1
    份及翻拍照片3張，其上顯示日期為「2004：02：07」，係
    因拍攝使用之手機設定有誤，以致顯示日期並非購買日期一
    節，復據證人乙○○於警詢中證述在卷，是前開錄影光碟及
    翻拍照片顯示日期並非正確，尚無從作為認定該次販賣時間
    之依據，附此敘明。
五、事實欄二犯罪事實部分
  (一)、此部分事實業據被告甲○○於原審坦承：2月7日及3月6日
      他們 (指乙○○及徐曜罄)確實有來找，並有留下電話說
      要跟我大量購買一粒眠，但是我並沒有主動打電話給他們
      ，坦白講，他們如果有拿錢過來的話，我會賣給他們，因
      為扣案的3千多顆一粒眠也是他們說要買，我才去進貨。.
      ..1 顆7元，打算1顆19元出售等語 (原審卷第224頁、第
      225頁)。又原審勘驗被告甲○○與證人乙○○、徐曜罄洽
      談購買硝西泮過程之錄影光碟內容，結果顯示乙○○、徐
      曜罄確曾於96年3月5日前往中央大藥師藥局，向被告甲○○洽購1顆19元，代號「紅包」、「5號」之第4級毒品硝
      西泮5千顆，共計9萬5千元，被告甲○○並向乙○○、徐
      曜罄表示同意販售。嗣於96年3月6日，乙○○、徐曜罄再
      赴中央大藥師藥局與被告甲○○討論購買數量及交貨事宜
      ，並議定購買之一粒眠數量自2千顆起跳，最高為5千顆，
      並約定由乙○○、徐曜罄於翌日中午攜帶現金至中央大藥
      師藥局，被告甲○○則視乙○○、徐曜罄所攜帶之現金多
      寡決定最終販賣之第4級毒品硝西泮之數量，此有原審97
      年2月15日審判筆錄附卷可稽（見原審卷第190頁至第198
      頁）。又本件被告甲○○為警查獲時，於其車牌號碼2732
      -RU號自用小客車內扣得之藥丸3200顆（毛重850.57公克
      ，取樣2.59公克鑑析用罄，驗餘毛重847.98公克），經送
      憲兵司令部刑事鑑識中心鑑驗結果，確均含第4級毒品硝
      西泮（Nitrazepam）成分，此有憲兵司令部刑事鑑識中心
      96年6月11日安鑑字第096000089 1號鑑定書1紙附卷可稽
      （參見偵字第9765號卷第106頁）。足認被告甲○○前開
      所供，扣案第4級毒品硝西泮3千2百顆係為販售與乙○○
      、徐曜罄，始向第三人以1顆7元之代價購入，嗣並欲以1
      顆19元之價格出售予乙○○、徐曜罄之任意性自白核與事
      實相符，堪以採信。
  (二)、按所謂販賣行為，並不以販入之後復行賣出為要件，祇要
      以營利為目的，將禁藥購入或賣出，有一於此，其犯罪即
      為完成，最高法院67年台上字第2500號判例可資參照。辯
      護人所辯被告甲○○販入後尚未販出應屬販賣未遂一節，
      顯係誤解販賣毒品構成要件之認定。是本件被告甲○○既
      為圖販售第4級毒品硝西泮與證人乙○○、徐曜罄，而以
      營利為目的，於96年3月6日前某日以1顆7元之代價，販入
      第4級毒品硝西泮共3千2百顆，即已屬販賣既遂。縱被告
      甲○○尚未將販入之前開第4級毒品硝西泮轉售與乙○○
      、徐曜罄，仍無解於其販賣第4級毒品既遂之責。
六、綜上所述，本件事證明確，被告甲○○、丁○○犯行洵堪認
    定，應予依法論罪科刑。
七、核被告甲○○、丁○○於事實欄一、二所為，均係犯毒品危
    害防制條例第4條第4項之販賣第4級毒品罪。被告甲○○、
    丁○○就事實欄一所示販賣第4級毒品罪，有犯意聯絡及行
    為分擔，為共同正犯。至於所謂集合犯，乃其犯罪構成要件
    中，本就預定有多數同種類之行為將反覆實行，立法者以此
    種本質上具有複數行為，反覆實行之犯罪，認為有包括一罪
    之性質，因而將此種犯罪歸類為集合犯，特別規定為一個獨
    立之犯罪類型（如營業犯、收集犯、職業犯是）。從而集合
    犯之成立，除行為人主觀上須出於一個決意外，該自然意義
    之複數行為，在時、空上並應有反覆實行之密切關係，依社
    會通念，客觀上認為以包括之一罪評價較為合理者，始與立
    法之意旨相符。又刑法刪除連續犯規定之前，基於概括之犯
    意連續多次販賣毒品之行為，實務上向採連續犯說。惟依刑
    法第56條修正理由之說明，謂「對繼續犯同一罪名之罪者，
    均適用連續犯之規定論處，不無鼓勵犯罪之嫌，亦使國家刑
    罰權之行使發生不合理之現象」「基於連續犯原為數罪之本
    質及刑罰公平原則之考量，爰刪除有關連續犯之規定」等語
    ，即係將本應各自獨立評價之數罪，回歸本來就應賦予複數
    法律效果之原貌。因此，就刑法修正施行後多次販賣毒品之
    犯行，採一罪一罰，始符合立法本旨。反之，若將此種行為
    歸類為集合犯，顯然與社會通念不合，且違背修法之意旨（
    最高法院97年度台上字第3846號判決要旨可參），是被告數
    次販賣毒品行為，原則上應一罪一罰。故被告甲○○、丁○○共同販賣第4級毒品予乙○○、徐曜罄2次犯行，被告甲○○販賣第4級毒品予乙○○、徐曜罄1次之犯行，犯意各別，
    行為互殊，應分論併罰。至被告甲○○雖於本院言詞辯論期
    日，供出事實欄一、二所示第4級毒品硝西泮之毒品來源為
    址設桃園縣桃園市○○路上「敏誠藥師藥局」之負責人「丙○○」，然此部分經本院詢問證人丙○○，為證人丙○○所
    否認 (見本院97年11月5日審判筆錄第3頁)，被告甲○○復
    無法提出向證人丙○○購買一粒眠之帳冊及進貨資料，是此
    部分之事實尚難遽以被告甲○○之單一指訴即予認定。查被
    告丁○○與共犯甲○○係男女朋友關係，情誼深厚。又販賣
    第4級毒品之罪係法定徒刑為「3年以上10年以下」，罪刑非
    微，被告丁○○固有上開販賣一粒眠予他人之行為，然審酌
    被告丁○○2次販售毒品之數量尚微，2次合計為1千4百元，
    被告丁○○復係受僱於其男友即被告甲○○所經營之中央大
    藥師藥局，其惡性及犯罪情節與被告甲○○係以經營藥局為
    業，並有醫藥專業知識，仍故意販賣有別，如不論其情節輕
    重，遽處以販賣第4級毒品之最低法定本刑，誠屬情輕法重
    ，過於嚴苛，有傷人民對法律之情感。本件審酌其犯罪情狀
    在客觀上可能足以引起之危害，堪予憫恕，爰就被告丁○○
    所犯販賣第4級毒品罪，依刑法第59條之規定酌減其刑。
八、原審予以論罪科刑，固非無見。惟原審於事實欄載明被告甲○○所販賣之一粒眠係自丙○○處購入，除被告甲○○之陳
    述外，並無其他積極證據加以證明。又被告甲○○、丁○○
    所為上開販賣第4級毒品予乙○○、徐曜罄之3次犯行，其行
    為各自獨立成罪，並無集合犯之適用，原審誤將被告販賣毒
    品3次犯行，分別成立集合之一罪尚有未洽。被告甲○○雖
    於上訴猶執前詞否認與被告丁○○共同犯罪，雖無理由，惟
    原判決既有上揭可議之處，自應由本院將販賣第4級毒品部
    分予以撤銷改判。爰審酌被告甲○○為具有醫學藥品之專業
    知識，應知毒品對身心戕害甚鉅，僅為貪慾圖利，遽為販賣
    第4級毒品犯行，不僅助長毒品之犯濫，也嚴重戕害國人健
    康，且被告甲○○犯後仍矢口否認與被告丁○○共犯本罪、
    心存僥倖，難認有何情堪憫恕、法重情輕之情。被告丁○○
    犯後雖坦承犯行，惟屢屢飾詞迴護被告甲○○，亦非可取，
    兼衡被告甲○○、丁○○販賣第4級毒品之次數、金額，並
    其犯罪動機、目的、手段等一切情狀，分別量處如主文所示
    之刑。末按「毒品危害防制條例第2條第2項規定，毒品依其
    成癮性、濫用性及對社會危害性分為四級，並就製造、運輸
    、販賣、意圖販賣而持有、以非法方法使人施用、引誘他人
    施用及轉讓等不同品項毒品之行為，分別定其處罰。至施用
    或持有第3、4級毒品，因其可罰性較低，故予除罪化，僅就
    施用及持有第1、1級毒品科以刑罰。惟鑑於第3、4級毒品均
    係管製藥品，特於同條例第11條之1明定無正當理由，不得
    擅自持有；第18條第1項後段復規定查獲之第3、4級毒品，
    無正當理由而擅自持有者，沒入銷燬之。從而，依同條例第
    18 條第1項後段應沒入銷燬之毒品，專指查獲之施用、持有
    第3、4級毒品而言；倘係查獲之製造、運輸、販賣、意圖販
    賣而持有、以非法方法使人施用、引誘他人施用或轉讓之第
    3 、4級毒品，既屬同條例相關法條明文規定處罰之犯罪行
    為，即非該條項應沒入銷燬之範圍。又同條例第19條第1項
    所定『供犯罪所用或因犯罪所得之物』，係指犯第4條至第9
    條、第12條、第13條或第14條第1項、第2項之罪所用或所得
    之物，不包括毒品本身在內，自不得為第3、4級毒品之沒收
    依據（以犯第4條第3項販賣第3級毒品罪為例，其供犯罪所
    用之物，當指『供販賣第3級毒品所用之物』而言；第3級毒
    品本身為販賣之標的，為遂行販賣該毒品使用之物，始屬『
    供犯罪《犯第4條第3項之販賣第3級毒品罪》所用之物』，
    其理至明）。同條例對於查獲之製造、運輸、販賣、意圖販
    賣而持有、以非法方法使人施用、引誘他人施用及轉讓第3
    、4 級毒品之沒收，並無特別規定，如其行為已構成犯罪，
    則該毒品即屬不受法律保護之違禁物，應回歸刑法之適用，
    依刑法第38條第1項第1款之規定沒收之。」，最高法院著有
    95年度台上字第4358號、95年度台上字第911號判決可資參
    照。扣案如附表一編號一、二所示之物，經送鑑後均含有第
    4級毒品硝西泮成分，業如前述，且扣案如附表一編號一所
    示第4級毒品硝西泮，為被告甲○○所有，備供其與丁○○2
    人共同販賣因而持有之第4級毒品；扣案如附表一編號二所
    示第4級毒品硝西泮，為被告甲○○所有，並係因犯如事實
    欄二所示販賣第4級毒品犯行所販入之毒品，業經認定如前
    ，揆諸上開說明，均屬違禁物，就驗餘之第4級毒品硝西泮
    ，應依刑法第38條第1項第1款之規定，不論屬於被告所有與
    否，均宣告沒收（至鑑驗用罄之毒品，既已滅失，自無庸再
    予以宣告沒收）。又被告甲○○、丁○○於事實欄一所示時
    間、地點，販賣第4級毒品硝西泮與證人乙○○、徐曜罄，
    分別獲取價金4百元及1千元，業如上述，雖未扣案，然此為
    被告甲○○、丁○○販賣第4級毒品所得之物，應依毒品危
    害防制條例第19條第1項之規定分別諭知與共犯併予宣告連
    帶沒收，如一部或全部不能沒收時，以其財產抵償之。至於
    扣案電子磅秤1個，固為被告甲○○所有，惟被告甲○○經
    營之中央大藥師藥局，店內所販售者除第4級毒品硝西泮外
    ，尚有其他多種藥品，是被告甲○○所辯扣案電子磅秤係1
    個係其餘藥品秤重所需一節，尚非無據。況被告甲○○前於
    本院訊問時供稱：「販賣一粒眠並不需要用到電子磅秤」等
    語在卷，又被告甲○○、丁○○所販賣之第4級毒品硝西泮
    ，係以顆數為計價單位，並非以重量計算價格，亦據被告甲○○、丁○○及證人乙○○分別陳述甚詳，是被告乙○○、
    丁○○販售第4級毒品硝西泮，無須使用電子磅秤以度量毒
    品重量一節，堪以認定。是扣案電子磅秤既非供被告甲○○
    、丁○○犯販賣第4級毒品硝西泮所用之物，爰不予宣告沒
    收。
據上論斷，應依刑事訴訟法第369條第1項前段、第364條、第299
條第1項前段，毒品危害防制條例第4條第4項、第19條第1項，刑
法第11條前段、第28條、第59條、第38條第1項第1款、第51條第
5款、第9款，判決如主文。
本案經檢察官王清杰到庭執行職務。
中    華    民    國    97    年    11    月    19    日
                  刑事第二十二庭審判長法  官  何菁莪
                                      法  官  李麗珠
                                      法  官  洪于智
以上正本證明與原本無異。
如不服本判決，應於收受送達後10日內向本院提出上訴書狀，其
未敘述上訴之理由者並得於提起上訴後10日內向本院補提理由書
（均須按他造當事人之人數附繕本）「切勿逕送上級法院」。
                                      書記官  柯月英
中    華    民    國    97    年    11    月    21    日
附錄：本案論罪科刑法條全文
毒品危害防制條例第4條
製造、運輸、販賣第一級毒品者，處死刑或無期徒刑；處無期徒
刑者，得併科新臺幣 1 千萬元以下罰金。
製造、運輸、販賣第二級毒品者，處無期徒刑或 7 年以上有期徒
刑，得併科新臺幣 7 百萬元以下罰金。
製造、運輸、販賣第三級毒品者，處 5 年以上有期徒刑，得併科
新臺幣 5 百萬元以下罰金。
製造、運輸、販賣第四級毒品者，處 3 年以上 10 年以下有期徒
刑，得併科新臺幣 3 百萬元以下罰金。
製造、運輸、販賣專供製造或施用毒品之器具者，處 1 年以上 7
年以下有期徒刑，得併科新臺幣 1 百萬元以下罰金。
前五項之未遂犯罰之。
毒品危害防制條例第19條
犯第 4 條至第 9 條、第 12 條、第 13 條或第 14 條第 1 項、
第2項之罪者，其供犯罪所用或因犯罪所得之財物，均沒收之，
如全部或一部不能沒收時，追徵其價額或以其財產抵償之。
為保全前項價額之追徵或以財產抵償，得於必要範圍內扣押其財
產。
犯第 4 條之罪所使用之水、陸、空交通工具沒收之。
附表一
┌──┬────────┬───┬────┬─────┐
│編號│扣案毒品        │扣  案│所有人  │備註      │
│    │                │數  量│        │          │
├──┼────────┼───┼────┼─────┤
│ 一 │第四級毒品硝西泮│106顆 │甲○○  │1 、在「中│
│    │                │      │        │央大藥師藥│
│    │                │      │        │局」內扣得│
│    │                │      │        │。        │
│    │                │      │        │2 、原毛重│
│    │                │      │        │27.99 公克│
│    │                │      │        │，取樣0.73│
│    │                │      │        │公克鑑析用│
│    │                │      │        │罄，驗餘毛│
│    │                │      │        │重27.26 公│
│    │                │      │        │克        │
├──┼────────┼───┼────┼─────┤
│ 二 │第四級毒品硝西泮│3千2百│甲○○  │1、在陳一 │
│    │                │顆    │        │誠車牌號碼│
│    │                │      │        │2732 -RU號│
│    │                │      │        │自用小客車│
│    │                │      │        │內扣得。  │
│    │                │      │        │2、原毛重8│
│    │                │      │        │50.57公克 │
│    │                │      │        │，取樣2.59│
│    │                │      │        │公克鑑析用│
│    │                │      │        │罄，驗餘毛│
│    │                │      │        │重847.98公│
│    │                │      │        │克。      │
└──┴────────┴───┴────┴─────┘
附表二：
┌──┬───────┬───────────────┐
│編號│犯罪所得      │備註                          │
├──┼───────┼───────────────┤
│ 一 │新臺幣4百元   │96年2月販賣第4級毒品所得      │
├──┼───────┼───────────────┤
│ 二 │新臺幣1千元   │96年3月販賣第4級毒品所得      │
└──┴───────┴───────────────┘


司法院資訊處製作；財團法人民間司法改革基金會備份。
